【裁判字號】    89,交易,862
【裁判日期】    900322
【裁判案由】    過失傷害
【裁判全文】
臺灣高雄地方法院刑事判決                        八十九年度交易字第八六二號
    公  訴  人  臺灣高雄地方法院檢察署檢察官
    被      告  乙○○
右列被告因過失傷害案件，經檢察官提起公訴（八十九年度偵字第一八五二三號），
本院判決如左：
    主  文
乙○○因過失傷害人，處有期徒刑肆月，如易科罰金，以參佰元折算壹日。
    事  實
一、乙○○考領有小型車駕駛執照，於民國八十九年七月二十七日上午九時五十八分
    許，駕駛車牌號碼ＹＳ－二○四六號自用小貨車，沿高雄縣路竹鄉○○○○道由
    北向南方向行駛，途經該路三四六公里五百公尺處，本應注意(一)該路段行車速度
    不得超過五十公里。(二)汽車在雙向四車道行駛時，除準備停車或臨時停車外，不
    得駛出路面邊線或跨越兩條車道行駛。(三)汽車行駛時，駕駛人應注意車前狀況及
    兩車併行之間隔，並隨時採取必要之安全措施。且依當時天候晴朗，有日間自然
    光線，柏油路面乾燥無缺陷，道路無障礙物，視距良好，又依其智識、能力亦無
    不能注意之情事，乃竟未注意車前狀況，並採取適當、必要及有效之閃避、煞車
    等安全措施，遽以時速六十公里以上之行車速度超速行駛，至前述台一線省道三
    四六公里五百公尺交岔路口處，為駛越梁武參所駕駛在前開交岔路口停車待左轉
    之車牌號碼ＹＶ－一三二八號自用小客車，竟跨越內、外側快車道行駛，且亦未
    保持與前車之間可隨時煞停之距離，遂自後方撞擊梁武參所駕駛前開車輛之右後
    方保險桿，乙○○所駕駛前開自小貨車因而向右側翻覆，繼於該交岔路口撞擊由
    甲○○○（未考領有駕駛執照、亦未戴有安全帽）所騎乘亦沿台一線省道由北向
    南行駛之車牌號碼ＶＺＹ－九二八號輕型機車，致甲○○○人車倒地，受有後枕
    部裂傷五公分、前額腦出血及蜘蛛網膜出血等傷害。乙○○於肇事後，留在事故
    現場，並對於未發覺之犯罪，主動向處理事故之員警坦承其為肇事者，而接受裁
    判。
二、案經甲○○○訴由高雄縣警察局湖內分局報請臺灣高雄地方法院檢察署檢察官偵
    查起訴。
    理  由
一、訊據被告乙○○固坦承駕駛前開自小貨車沿高雄縣路竹鄉○○○○道由北向南行
    駛，在該台一縣省道三四六公里五百公尺處交岔路口，與告訴人所騎乘之機車發
    生撞擊，並導致告訴人受有前開傷害，惟否認有何過失犯行，辯稱：伊並無過失
    ，伊當時係在內車道，案外人梁武參所駕駛之自小客車係在中央分隔島處待轉，
    伊因欲超越案外人梁武參所駕駛之自小客車以便續往南行，故所駕之自小貨車之
    確曾跨越內、外車道行駛，惟確曾注意車前狀況，係因告訴人無駕駛執照騎乘逆
    向北上行駛，於肇事地點進入汽車道，伊為閃避告訴人突為之行車狀況乃緊急煞
    車，並偏內側而撞及案外人梁武參所駕駛之自小客車云云。惟查：
  (一)按車輛行駛，其行車速度應依標誌之規定；且汽車超過雙向四車道行駛時，除準
    備停車或臨時停車外，不得駛出路面邊線或跨越兩條車道行駛；再汽車行駛時，
    駕駛人應注意車前狀況及兩車併行之間隔，並隨時採取必要之安全措施，道路交
    通安全規則第九十三條第一項第一款、第九十四條第三項及第九十八條第二項、
    第一項第五款分有明文，而為一般駕駛人所應注意並確實遵守之事項。被告考領
    有普通小型車駕駛執照，對於上開規定自當知之甚詳，其於駕駛汽車時自應注意
    上述規定並確實遵守之。而依當時客觀情狀天候晴、有日間自然光線、路面乾燥
    無缺陷、無障礙物、視距良好，並該路段限速五十公里等情，有道路交通事故調
    查報告表一份及現場照片八幀附於警卷足參（參警卷第九頁至第十頁、第十二頁
    ），是足認依被告智識、能力並無不能注意之情事。
  (二)依上開道路交通事故調查報告表及照片所顯示，本案交通事故之肇事地點為省道
    台一線直路雙向六車道之設有行車管制號誌之交岔路口，限速為南下五十公里，
    肇事前被告所駕駛前開自小貨車係行駛於該交岔路口之外側快車道，案外人梁武
    參所駕之自小客車則行駛於內側快車道，另告訴人則騎乘機車於機車道。再被告
    駕車行駛方向為直行，案外人梁武參欲自台一線省道左轉至自由街，雖依道路交
    通事故調查報告表所示告訴人當時係欲左轉自由街口，惟查告訴人分於警、偵訊
    皆陳稱當時係由路竹方向行駛省道南下，為直行車等語（參警卷第七頁、偵查卷
    第八頁反面），是認道路交通事故調查報告表所載告訴人所騎乘之輕型機車（即
    Ａ車）係欲左轉自由街口，係屬誤載，先予敘明。再依前開道路交通事故調查報
    告表所載，本案交通事故發生後被告所駕駛前開車輛乃側翻橫停放於南下內、外
    側快車道，案外人梁武參所駕自小客車則停放於對向內側快車道上，而告訴人之
    機車則停放在被告車輛之南側機車道；又被告車輛留有煞車痕二條，其中右煞車
    痕為二十一點八公尺，該煞車痕位於外車道，左煞車痕為十六點一公尺，該煞車
    痕則位於內側車道，而被害人機車則留有刮地痕於肇事之交岔路口，該刮地痕達
    九點五公尺等情。另被告所駕自小貨車右後方損壞，案外人梁武參所駕之自小客
    車右方後保險桿損壞，告訴人機車左後方損壞。是本院綜合被告、案外人及告訴
    人車輛於肇事後之相關位置型態，肇事地點之路況、二車車行方向及車損等一切
    情狀，足見被告於肇事前駕駛自小客車時，係以時速六十公里（此為被告所自承
    ，參警卷第三頁反面及偵查卷第九頁）超速行駛，為駛越彼時於內側車道待轉至
    自由街之案外人梁武參，乃跨越內、外車道，且因未應注意車前狀況及兩車併行
    之間隔，乃自後撞擊案外人梁武參所駕前開自小客車之右後保險桿，並因煞閃不
    及導致向右側翻覆，並撞及被害人機車之左後車身。則被告駕駛自小貨車，行經
    前開交岔路口，先違規超速行駛，且疏未注意遵行車道跨越內、外側快車道分道
    線，亦未注意車前狀況及採取必要之安全措施，以致肇事，被告就本件交通事故
    之發生確有過失，告訴人則無肇事因素甚明。且本件車禍經台灣省高屏澎地區車
    輛行車事故鑑定委員會鑑定結果亦為相同認定，有台灣省高屏澎地區車輛行車事
    故鑑定委員會高屏澎鑑字第八九一四四○號鑑定意見書各一份附卷可參。是認被
    告上開辯解，自無可採。
  (三)被告雖辯稱告訴人逆向北上行駛及未考領有駕駛執照方導致本案交通事故之發生
    一節，惟告訴人於警、偵訊皆指稱其係南下直行等情不移，且依卷內證據所顯示
    ，並無法認定告訴人係違規逆向北上行駛，是被告此部分辯解尚非可採。再告訴
    人確未考領有駕駛執照而騎乘機車，且亦未戴有安全帽一情，雖據告訴人於警訊
    中自承明確（參警卷第七頁反面），並有上開道路交通事故調查報告表在卷可參
    ，惟告訴人未考領駕駛執照及未戴有安全帽而騎乘機車，係違反交通規則，僅應
    受道路交通管理處罰條例之處罰，尚不能因此解免被告過失刑責之成立。
  (四)告訴人因本件交通事故受有後枕部裂傷、前額腦內出血及蜘蛛網膜出血一情，業
    據告訴人提出高新醫院診斷證明書一份在卷可證（參警卷第十一頁）。是認被告
    之過失行為與告訴人之傷害結果間，具有相當因果關係，本件事證明確，被告過
    失傷害犯行，堪以認定。
三、核被告乙○○所為係犯刑法第二百八十四條第一項前段之普通過失傷害罪。查被
    告於肇事後，留在事故現場，對於未發覺之犯罪，主動向事故處理之員警坦承其
    為機車駕駛人，業據證人丙○○於本院審理中到庭結證明確（參本院九十年三月
    八日審判筆錄），其為對未發覺之犯罪自首，而接受裁判應依刑法第六十二條前
    段之規定，減輕其刑。本院審酌本案車禍係因被告過失所造成，迄今尚未與告訴
    人達成和解，及告訴人受傷情形等一切情狀，量處如主文所示之刑，並諭知易科
    罰金之折算標準。再按修正前刑法第四十一條易科罰金之折算標準，業經總統於
    九十年一月十日公布為現行刑法第四十一條第一項，並於同年月十二日生效，依
    刑法第二條第一項前段從新從輕原則，應依修正後刑法第四十一條第一項前段之
    規定對於被告最為有利。
四、據上論斷，應依刑事訴訟法第二百九十九條第一項前段，刑法第二條第一項前段
    、第二百八十四條第一項前段、第四十一條第一項前段，罰金罰鍰提高標準條例
    第一條前段、第二條，判決如主文。
中      華      民      國    九十      年      三      月    二十二    日
                                  臺灣高雄地方法院交通法庭
                                      法    官  張 維 君
右正本證明與原本無異。
如不服本判決，應於判決送達後十日內，向本院提出上訴狀。
                                      書 記 官  趙 美 玲
中    華    民    國      九十      年      三      月      二十二      日
附錄本案論罪科刑法條全文：
刑法第二百八十四條第一項前段
因過失傷害人者，處六月以下有期徒刑、拘役或五百元以下罰金。


司法院資訊處製作；財團法人民間司法改革基金會備份。
